臺灣南投地方法院民事小額判決
110年度埔小字第126號
原      告  蔡士民  
被      告  全國加油站股份有限公司

法定代理人  賴正時  
訴訟代理人  涂蕙心  


上列當事人間請求損害賠償事件，本院於民國110年9月24日言詞
辯論終結，判決如下：
    主  文
被告應給付原告新臺幣2萬1,266元。
訴訟費用新臺幣1,000元由被告負擔。
本判決得假執行。但被告如以新臺幣2萬1,266元為原告供擔保後
，得免為假執行。    
    事實及理由
一、按原告之訴，有原告或被告無當事人能力者，法院應以裁定
    駁回之。但其情形可以補正者，審判長應定期間先命補正，
    民事訴訟法第249條第1項第3款定有明文。前揭規定，於小
    額訴訟程序亦有適用，此觀同法第436條之23準用第436條第
    2項自明。查原告於民國110年7月14日提起本件訴訟時，於
    起訴狀當事人欄記載被告為「乙○○  全國愛蘭交流道加油站
    」，因全國愛蘭交流道加油站並未設有法人登記，隸屬於全
    國加油站股份有限公司，原告遂於110年8月13日變更被告為
    「全國加油站股份有限公司」，足認原告已補正前揭被告無
    當事人能力之情事。
二、第按訴狀送達後，原告不得將原訴變更或追加他訴。但有擴
    張或減縮應受判決事項之聲明者，不在此限，民事訴訟法第
    255條第1項第3款定有明文。查原告起訴時原聲明第1項為「
    被告應給付原告新臺幣（下同）2萬5,000元。」，嗣於110
    年9月24日言詞辯論期日當場變更聲明第1項為如主文第1項
    所示，核原告所為聲明之變更，係減縮應受判決事項之聲明
    ，合於前揭規定，應予准許。
三、復按第二百四十四條第一項第二款所定事項，原告於起訴時
    得僅表明請求之原因事實，民事訴訟法第428條第1巷定有明
    文。前揭規定，於小額訴訟程序亦有準用，此觀同法第436
    條之23自明。查原告提起本件訴訟，雖未表明訴訟標的，惟
    原告於起訴狀已清楚表明請求之原因事實，足使本院特定審
    理範圍，亦使被告知悉須就何原因事實應訴，堪認原告提起
    本件訴訟，就民事訴訟法第244條第1項所定應表明之事項，
    已完整表明，並無欠缺。
四、原告主張：
    原告於110年3月17日下午6時30分許，駕駛車牌號碼00-0000
    號自小客車（下稱系爭車輛）至被告所屬愛蘭加油站洗車，
    過程中因該加油站員工未依規定指引，致原告駕駛系爭車輛
    向前移動，惟為避免碰撞前車而緊急煞車，造成機械式洗車
    設備毀損系爭車輛之前擋風玻璃，進而造成刮痕。甲○○（即
    被告訴訟代理人）於110年3月20日陪同原告前往HONDA大里
    廠，就系爭車輛之維修進行估價，須支出4萬8,636元（即零
    件費用3萬0,411元及工資費用1萬8,225元）。後因兩造協商
    未果，扣除零件費用之折舊後之總金額為2萬1,266元，爰請
    求被告損害賠償等語，並聲明：如主文第1項所示。
五、被告答辯：
    對於原告所主張原因事實、所提出之估價單及系爭車輛之毀
    損照片，均無意見，僅希望原告可以先將系爭車輛送修後，
    再執發票予被告，以利被告向保險公司申請理賠等語，資為
    答辯，並聲明：原告之訴駁回。
六、本院之判斷：
  ㈠原告前揭主張，業據其提出系爭車輛之行車執照、HONDA大里
    廠之估價單各1份及彩色車損照片2張在卷可稽，且為被告不
    爭執，堪信為真實。
  ㈡按因故意或過失，不法侵害他人之權利者，負損害賠償責任
    ；受僱人因執行職務，不法侵害他人之權利者，由僱用人與
    行為人連帶負損害賠償責任，分別於民法第184條第1項前段
    及第188條第1項前段定有明文。查被告所屬愛蘭加油站之員
    工於引導原告駕駛系爭車輛洗車時，因指示及操作不當，致
    機械式洗車設備毀損系爭車輛之前擋風玻璃，該名員工自應
    對原告負擔民法第184條第1項前段之損害賠償責任，被告既
    為該名員工之僱用人，且未能證明有「選任該名員工及監督
    其職務之執行，已盡相當之注意或縱加以相當之注意而仍不
    免發生損害」之情形，依民法第188條第1項前段規定，被告
    應就該名員工之損害賠償責任，負連帶責任。另依民法第27
    3條第1項規定，原告得僅對連帶債務之一人（即被告）為請
    求，是原告自得依民法第184條第1項前段及第188條第1項前
    段規定，就系爭車輛之損害，僅對被告為損害賠償之請求。
  ㈢復不法毀損他人之物者，被害人得請求賠償其物因毀損所減
    少之價額；負損害賠償責任者，除法律另有規定或契約另有
    訂定外，應回復他方損害發生前之原狀；因回復原狀而應給
    付金錢者，自損害發生時起，加給利息；第1項情形，債權
    人得請求支付回復原狀所必要之費用，以代回復原狀；損害
    賠償，除法律另有規定或契約另有訂定外，應以填補債權人
    所受損害及所失利益為限，分別於民法第196條、第213條及
    第216條第1項定有明文；又依民法第196條請求賠償物被毀
    損所減少之價額，得以修復費用為估定之標準，但以必要者
    為限（例如：修理材料以新品換舊品，應予折舊），被害人
    如能證明其物因毀損所減少之價額，超過必要之修復費用時
    ，就其差額，仍得請求賠償（最高法院77年度第9次民事庭
    會議決議㈠參照）。是損害賠償之基本原則，一方面在於填
    補被害人之損害，一方面亦同時禁止被害人因而得利，則汽
    車關於更新零件部分之請求，自應扣除按汽車使用年限計算
    折舊後之費用。
  ㈣系爭車輛修理費用細項為工資1萬8,225元及零件3萬0,411元
    ，有原告提出HONDA大里廠估價單1份在卷可佐，參照原告所
    提出之彩色車損照片所顯示之系爭車輛主要受損部位為前擋
    風玻璃，足證其修理項目尚屬必要。惟上開修理項目除工資
    1萬8,225元不予折舊外，其餘3萬0,411元之零件費用，自應
    予以折舊。而依行政院所頒固定資產耐用年數表及固定資產
    折舊率之規定，【非運輸業用客車、貨車】之耐用年數為5
    年，依定率遞減法每年折舊1,000分之369，另依營利事業所
    得稅查核準則第95條第6項規定「固定資產提列折舊採用定
    率遞減法者，以1年為計算單位，其使用期間未滿1年者，按
    實際使用之月數相當於全年之比例計算之，不滿1月者，以1
    月計」，系爭車輛自86年12月出廠，迄至本件侵權行為發生
    時（即110年3月17日），已使用逾5年，則零件扣除折舊後
    之修復費用估定為3,041元（即零件費用之10％）。是原告得
    請求損害賠償之費用總額為2萬1,266元（計算式：18,225＋3
    ,041）。
七、據上論結，原告請求被告給付2萬1,266元，為有理由，應予
    准許。
八、本件訴訟依民事訴訟法第436條之8第1項規定，應適用小額
    訴訟程序，就被告敗訴部分，依同法第436條之20規定，應
    依職權為假執行之宣告，併依同法第436條之23、第436條第
    2項及第392條第2項規定，依職權宣告於被告為原告供如主
    文第3項後段之擔保金後，得免為假執行。
九、本件事證業臻明確，兩造其餘主張、攻擊防禦方法及證據資
    料，經本院審酌後認均不足以影響本件判決之結果，爰不逐
    一論列。
十、訴訟費用負擔之依據：民事訴訟法第78條、第436條之19第1
    項。
中　　華　　民　　國　　110 　年　　9 　　月　　30　　日
                  埔里簡易庭  法  官  林彥宇
以上為正本係照原本作成。
如不服本判決，應於送達後20日內，向本院提出上訴狀，並表明
上訴理由（上訴理由應表明：㈠原判決所違背之法令及具體內容
；㈡依訴訟資料可認為原判決有違背法令之具體事實），如於本
判決宣示後送達前提起上訴者，應於判決送達後20日內補提上訴
理由書（須附繕本），如未於上訴後20日內補提合法上訴理由書
，法院得逕以裁定駁回上訴；並向本院繳足上訴裁判費（如委任
律師提起上訴，請注意民事訴訟法施行法第9條規定）。
中　　華　　民　　國　　110 　年　　9 　　月　　30　　日
                              書記官